Inventaris van het archief van de Nassause Domeinraad: Raad en Rekenkamer te Breda, 1170-1580 (1582)
Nationaal Archief, Den Haag
- Stukken betreffende de heerlijkheden afzonderlijk., 5
  - De ambachtsheerlijkheden en de visscherij in de Groote Waard., VI
    - De heerlijkheden., A
      - Standhazen., 4
        - Aankomsttitels van de Heerlijkheid., a
          - Akte, waarbij Nyclaes van der Dussen belooft Willem van Duvenvoorde te zullen beleenen met de helft van het ambacht Standhazen., 1343; 709; 1 charter
            Reg. no. 361
        - Bestuur., b
          - Rekest van Adriaen Rutgersz. aan den prins van Oranje om hulp van schout en gezworenen van Standhazen tegen de stad Geertruidenberg., c. 1550; 710; 1 stuk
            Reg. no. 3235
        - Goederenbeheer., c
          - Onroerende goederen., aa
            - Akte van verkoop van de moeren van Standhazen door graaf Willem III aan Willem van Duvenvoorde, 1336. Met bevestiging dd. 1347 en vidimussen van beide akten dd., 1429 en 1431; 711; 6 charters
              Reg. nos. 268, 428, 1249, 1250, 1290 en 1291
            - Akte van transport door Aernt Wisscaert aan zijn neef Ocker Boudensz. van 4 1/2 morgen land in Standhazen., 1339; 711a; 1 charter
            - Vidimussen van de akte dd. 1348, waarbij de stad Geertruidenberg aan Willem van Duvenvoorde de moeren ten N.O. van de stad geeft en daarvan de moeren te Standhazen in erfcijns ontvangt., 1349 en 1430; 712; 2 charters
              Reg. nos. 443, 446 en 1272
            - Akten, waarbij de stad Geertruidenberg 2 stukken moer aan Cleys Nachtegael geeft, waarvan één in erfcijns., 1349 en 1355; 713; 2 charters
              Reg. no. 462 en 526
            - Stukken uit een proces tusschen den graaf van Nassau als ambachtsheer van Standhazen eener-, en de stad Geertruidenberg anderzijds, over den eigendom van zekere moeren, beslist ten nadeele van den eerste, 1447 en 1448. Met retroacta van 1335-1446., 1447 en 1448, 1335-1446; 714; 3 charters en 1 omslag
              Reg. nos. 263, 268, 443, 551, 643, 696, 839, 904, 932, 941, 961, 1068, 1272, 1294, 1342, 1348, 1497, 1514, 1555, 1565-1568, 1570, 1571, 1574, 1575, 1588-1590, 1594, 1597 en 1606
              443, 1606, 1272 zijn charters
            - Akte, waarbij de prins van Oranje een aantal stukken land te Standhazen, Geertruidenberg en Raamsdonk in pacht neemt van de Staten van Holland., 1578; 715; 1 charter
              Reg. no. 3514
          - Uitgegeven Renten., bb
            - Akte, waarbij prins Willem I van Oranje aan zijn zoon Philips Willem en zijn dochter MARIA een rente, groot 500 gld. jaarlijks uit Sommelsdijk en St.-Annaland, en 1217 pond 4 schellingen jaarlijks uit Standhazen, Drimmelen, Almonde, Dubbelmonde en Twintighoeven toewijst wegens den verkoop van het graafschap Lingen., 1566; 716; 1 charter
              Reg. no. 3451
    - De visscherij., B
      - Rechten op de visscherij., 1
        - Uitspraak van de landvoogdes in een proces tusschen den prins van Oranje en de grafelijkheid van Holland over de visscherij in de Verdronken Waard, 1561. Met correspondentie van 1547-1561 en retroacta en bijlagen van 1310-1547., 717; 1 pak
          Reg. nos. 110,121,125,126,132,145,146,168,175,176,207,229, 297, 322, 361, 415, 420, 429, 443, 473, 513, 522, 697, 698, 754-756, 797, 800, 837, 838, 869, 873, 874, 879, 885, 910, 916, 974, 985,1063, 1255, 1275, 1312, 1427, 1558, 1641, 1738, 1739, 1761, 1762, 1987, 1997, 2184, 2185, 2188, 2674, 2680, 2763, 2835, 2840, 2918, 2920, 2934, 2949, 2973, 3026, 3027, 3046-3048, 3051, 3053-3057, 3136, 3138, 3139, 3146, 3152, 3164-3166, 3174, 3176, 3202-3204, 3269, 3275, 3276, 3279, 3282, 3283, 3286, 3287, 3298, 3300, 3335, 3348, 3359, 3382, 3383 en 3385
          322, 754, 756, 874 zijn charters
          Omslag van in.nr. 717 bevat een kaart
        - Stukken betreffende het leggen van bakens ter halver Maze ter begrenzing van de visscherij van den prins van Oranje en die van de grafelijkheid in de Verdronken Waard, ingevolge de uitspraak van., 1561, 1561, 1563 en 1564; 718; 16 stukken
          Reg. nos. 3385, 3387, 3403, 3405, 3407, 3408 en 3416
        - Informatie naar aanleiding van een rekest van Jan van de Wouwer over de grens van zekere visscherijen bij Hoekenesse., 1563; 719; 1 stuk
        - Brief van den raad Piggen aan den raad Steven van den Berch, inhoudende, dat van de visscherijen nooit eenige contributie aan Holland is betaald., 1566; 720; 1 stuk
      - Beheer., 2
        - Stukken betreffende de verpachting., 1524-1566; 721-724; 3 bundels, 15 stukken en 1 charter
          - Voor de jaren, 1526-1545, 721; 1 bundel
          - Voor de jaren 1558-1562 dd., 1557-1562, 722; 1 bundel
          - Voor het jaar 1563 dd. 1547, 1562 en 1563, 723; 1 charter en 1 bundel
          - Voor de jaren 1564-1566 dd., 1524, 1546, 1560 en 1563, 724; 15 stukken
        - Stukken betreffende den afslag van de visch te Geertruidenberg en de daarbij te heffen rechten., 1559-1567; 725; 16 stukken
        - Advies van den schout en den rentmeester van Geertruidenberg over het verleggen van de doorvaart voor schepen door de visscherijen heen., 1565; 726; 1 stuk
        - Protest tegen belastingen, door de stad Antwerpen gelegd op de aldaar ten verkoop aangevoerde visch, 1571. Met bijbehoorende stukken dd., 1570; 727; 8 stukken
          Reg. nos. 3488-3492 en 3494
        - Rekesten van Cornelis Jansz. Molder en Cornelis Evertsz. om kwijtschelding van pacht van hun visscherijen., 1568; 728; 4 stukken
    - Dijkwezen., C
      - Ordonnantie betreffende de bedijking van de Groote Waard 1377. Met twee oudere ordonnanties, overeenkomst tusschen afgevaardigden van de Groote Waard eener-, en Strijen anderzijds over gemeenschappelijke bedijking en akte van aanstelling van Jan van Polanen en Daniel van de Merwede als stadhouders van de Groote Waard dd., 1375; 729; 5 charters
        Reg. nos. 703-705, 707 en 718
  - Kapelle-Nieuwerkerk., VII
    De grafelijkheid van Holland verkocht in 1316 het ambacht van Kapelle-Nieuwerkerk op den IJsel aan Jan van de Werve en kocht het in 1331 of 1332 terug van Peter van de Lek. Aernout, voogd van Stralen, die tusschen deze beiden de bezitter geweest moet zijn, wordt in de repertoria op de leenregisters van Holland niet genoemd. Voor den koop leende de grafelijkheid geld van Beatrix van der Dussen, nicht van Jan van Polanen, tegen een rente, die na kinderloos overlijden van haar zou vererven op Jan van Polanen en Willem van Duvenvoorde. Deze werden later bezitters van de ambachtsheerlijkheid. Willem van Duvenvoorde kreeg in 1346 bovendien het hoog gerecht over het huis met de naaste omgeving
    - Aankomsttitels enz. van de heerlijkheid., A
      - Akte van opdracht aan de grafelijkheid van het ambacht en gerecht van Kapelle door Aernout, voogd van Stralen., 1331; 730; I charter
        Reg. no. 226
      - Vidimus van de akte, waarbij Margaretha van Henegouwen Willem van Duvenvoorde bevestigt in het onversterfelijk bezit van zijn Hollandsche leenen en hem de hooge rechtspraak geeft overzijn huis te Kapelle benevens vrij dom van tol aan de inwoners van het dorp dd., 1346, 1438; 731; 1 charter
        Reg. no. 402 en 1371
    - Onroerende goederen en tienden., B
      - Beleeningsakten voor Jan van Polanen met goederen en tienden in Kapelle, oudtijds toebehoord hebbende aan Pieter, heer van de Lek, 1332 en 1335. Met akte van opdracht van zekere tienden aldaar door Pieter van de Lek., 1331; 732; 3 charters
        Reg. nos. 227, 238 en 266
      - Beleeningsakte met 24 viertel land in Kapelle met zekere tienden voor Willem, heer van Dongen, te vererven op Jan van Polanen. Met afschrift van deze akte en de beide akten dd. 1331, vermeld onder Inv. nos. 730 en 732., 1341; 733; 2 charters
        Reg. nos. 226, 227 en 325
    - Leenzaken., C
      - Akte, waarbij Willem van Duvenvoorde Philips van Polanen met een tiend te Moordrecht, de gerechten van Kapelle en Nieuwerkerk en een goed in de Lier beleent., 1350; 734; 1 charter
        Reg. nos. 401 en 481
  - Uitwijk., VIII
    - Akte van verkoop van de mannen, hoorende tot 175 morgen leengoed van Hoorne en Altena, het gerecht van Uitwijk, den molen van Uitwijk en Waardhuizen, eenige renten en 2 morgen land in Altena, door Arnout van Uitwijk aan Willem van Duvenvoorde., 1337; 735; 1 charter
      Reg. no. 272
  - Berkel., IX
    Willem van Duvenvoorde kocht deze heerlijkheid van heer Ghijsbrecht van Sterkenborch
    - Akte, waarbij Willem van Duvenvoorde Gerrit van Polanen het goed te Berkel, 100 pond holl. jaarlijks ten laste van de grafelijkheid, de tienden van 8 hoeven moer bij Nootdorp en Pijnakker, en nog een zekere tiende geeft., 1350; 736; 1 charter
      Reg. nos. 401 en 480
      Blijkens de Leenregisters van Holland kreeg Gerrit van Polanen bij zijn verzoening met Willem van Beieren in 1355 al zijn goederen terug behalve het goed te Berkel, dat aan Jan, heer van Herlaer, was gegeven
  - Strevelshoek., X
    In 1345 werd Willem van Duvenvoorde met Strevelshoek beleend, te vererven op zijn zoon DIRK. Het is evenals andere goederen van Dirk van Oosterhout na diens overlijden aan Jan van Polanen gekomen.
    - Akte van verpanding van het ambacht door Dirk van Oosterhout aan Roelof Dukinc Gheraerdsz., 1359; 737; 1 charter
      Reg. no. 577
  - Niervaart, XI
    Deze heerlijkheid lag in dat gedeelte van het land van Strijen, dat bij de splitsing in de 11e eeuw aan Holland kwam en den naam Strijen behield. Het dorp ontleende zijn naam aan een watergang, die op het einde van de 13e eeuw, waarschijnlijk ter vervanging van de verzande rivier de Overdraghe, gegraven werd en de Mark met de Donk verbond. In 1290 wordt er gesproken van het land ter Nyervaert, in 1297 komen schepenen voor. Zijn ontwikkeling had het dorp te danken aan de zoutnering. Na den dood van Willem van Strijen in 1274 erfde zijn dochter Aleid, die gehuwd was met Nicolaas van Putten, Strijen. De kleinzoons van hun dochter Oda, gehuwd met Willem van Hoorne, Altena en Gaasbeek, nl. Zweder van Abcoude en Jan van Polanen, verdeelden de nalatenschap van hun respectieve moeders aldus, dat Zweder Putten en Strijen kreeg en Jan van Polanen het van Strijen afgescheiden Niervaart. Niervaart werd eenige jaren na den St.-Elizabethsvloed overstroomd, maar herstelde zich eenigermate. Bij de herbedijking van het omliggende en aangeslibde land komt in de 16e eeuw naast den naam Niervaart die van Klundert op, die gaandeweg de oude benaming heeft verdrongen
    Zie J.C. Ramaer, Geographische geschiedenis van Holland bezuiden de Lek en Nieuwe Maas in de M.E., 1899, blz. 197 en vlgg.; Dr.A.A. Beekman, Geschiedk. atlas van Nederl.: N. en Z. Nederl. in 1300, 1932, bl. 46, en mr. F. F. X. Cerutti, De heerlijkheid en het dorp Niervaart en de stad Klundert in het verleden, 1939.
    - Aankomsttitels enz. van de heerlijkheid., A
      - Akte van beleening van Jan II van Polanen met het hooge en lage gerecht van Niervaart door Zweder van Abcoude, 1362. Met akte, waarbij aan Jan van Polanen de beleening beloofd wordt dd., 1361; 738; 2 charters
        Reg. nos. 602 en 608
      - Akte van beleening van Jan III van Polanen met Niervaart door Albrecht van Beieren., 1390; 739; 1 charter
        Reg. no. 798
      - Vidimussen van de akte dd. 1390, waarbij hertog Albrecht van Beieren de schenking van Niervaart, Dubbelmonde, Almonde, Twintighoeven, Klein Waspik en Nieuw Lekkerland, door Jan van Polanen aan zijn vrouw Odelie van Salm als douarie, bevestigt., 1394 en 1420; 740; 2 charters
        Reg. nos. 799, 826 en 1105
      - Akte, waarbij Maximiliaan en Philips van Oostenrijk graaf Engelbrecht II van Nassau de aanwassen ten zuiden van Niervaart geven., 1486; 741; 1 charter
        Reg. no. 2160
    - Grenzen van de heerlijkheid., B
      - Arbitrale uitspraak tusschen Zweder van Abcoude en Jan II van Polanen over eenige schulden en over de grens van Niervaart. Met oudere stukken., 1367, 1354-1365; 742; 4 charters en 1 stuk
        Reg. nos. 506, 567, 625 en 644
      - Arbitrale uitspraak tusschen de grafelijkheid van Holland als heer van Strijen en graaf Engelbrecht II van Nassau over de grens tusschen de Hille en het gors de Voetshoven buiten Strijen, met opdracht aan den kastelein van Niervaart om met deskundigen ter plaatse aanwezig te zijn., 1479; 743; 2 stukken
        Reg. nos. 2054 en 2056
      - Correspondentie tusschen den heer van Breda en zijn raden onderling en met den heer (later markies) van Bergen op Zoom over de grens tusschen beider aanwassen, 1511, 1531-1549. Met akte dd. 1275 en cartularium van akten over de jaren 1275-1312, waarbij aan de abdij van St. Bernard te Antwerpen moeren en tienden in Gastel worden verkocht., 744; 1 bundel en 1 deel
        Reg. nos. 31, 32, 34, 44, 62, 65, 66, 80, 117, 2301, 2302, 2546, 2813, 2821-2824, 2832, 2833, 2838, 2839, 2849, 2860-2863, 2903, 2908, 2930, 2935-2938, 2940-2943, 3002-3006, 3193 en 3194
      - Stukken uit een proces tusschen den kastelein van Niervaart en den heer van Zevenbergen over aanslibbingen aan den Nieuwen dijk., 1487; 745; 3 charters
        Reg. nos. 2163, 2165 en 2166
      - Stukken, gediend hebbende in een proces tusschen den graaf van Nassau, heer van Niervaart, en den heer van Zevenbergen over de heerlijkheid van den Nieuwen Moerdijk. Met retroacta van 1290-1538 en correspondentie van 1546-1563., 1548-1580; 746; 8 charters en 1 bundel
        Reg. no.s 53, 56, 57, 74, 177, 186, 287, 323,607, 610, 620, 625, 702, 717, 719, 720, 726, 738, 739, 742, 803, 804, 1833, 1834, 1942, 2056, 2097, 2856, 2891, 2901, 2910,-2912, 3324, 3483, 3513, 3518 en 3529
    - Verhouding tot den landsheer., C
      - Privilegebrief van Beatrijs van Sotteghem, vrouwe van Putten en Strijen., 1347; 747; 1 charter
        Reg. no. 427
      - Akte, waarbij de heer en vrouwe van Putten en Strijen het dorp Niervaart een recht geven., 1357; 748; 1 charter
        Reg. no. 557
      - Akte, waarbij Maximiliaan en Philips van Oostenrijk den graaf van Nassau toestaan de gevangenissen te Heusden en Geertruidenberg te gebruiken voor misdadigers uit Niervaart., 1486; 749; 1 charter
        Reg. no. 2148
      - Brief, waarbij koning Philips II den vrijdom van tol voor de bewoners van Niervaart uitbreidt tot de bewoners van de aanwassen, 1561. Met retroacta dd., 1290-1560; 750; 1 charter en 8 stukken
        Reg. nos. 53, 72, 206, 237, 647, 1443, 1446 en 3384. 53, 72, 237, 72 = charter + stuk
    - Bestuur., D
      - Verklaring van schepenen, dat de prins van Oranje aan Anthonis van den Broecke, schout en dijkgraaf van Niervaart, 2 gemeten land heeft gegeven met verplichting daarop een meestoof met stamphuis te timmeren., 1569; 751; 1 charter
        Reg. no. 3485
      - Akte, waarbij de weduwe van Henric van Baerle belooft zich te zullen houden aan de voorwaarden, waarop hem in 1567 1 1/2 gemet land is gegeven ter plaatsing van een meestoof., 1569; 752; 1 charter
        Reg. no. 3486
    - Dijkwezen., E
      - Akte waarbij Alijd, vrouwe van Putten, Praet en Strijen, en Gheraert van Strijen, heer van Zevenbergen, zich onderwerpen aan de uitspraak, door arbiters gedaan in hun geschillen over gemeenschappelijke bedijking., 1358; 753; 1 charter
        Reg. no. 568
      - Accoord tusschen den prins van Oranje eener-, en de markiezinweduwe en den markies van Bergen op Zoom anderzijds, over de bedijking van het gors Niervaart-Bloemendaal-Bouwensland, na afdoening van oudere geschillen, 1549. Met bijbehoorende stukken., 1475-1546; 754; 5 katerns en 7 stukken
        Reg. nos. 1993, 2196, 2525, 2666 en 3121
      - Stukken betreffende de bedijking van de Klundert, 1555-1558. Met een opmeting van., 1537; 755; 3 charters en 6 stukken
        Reg. nos. 2932, 3330, 3331, 3343 en 3355
    - Goederenbeheer., F
      - Rekeningen van rentmeester en kastelein., 1
        - Rekeningen van den rentmeester Melijs de jonge Henricsz., 1403 en 1404; 756; 2 stukken
        - Rekeningen van den kastelein Martijn Jansz., 1436-1443; 757-759; 3 stukken
          - Rekening over 1436, afgehoord 1437 Mei 10, 757
          - Rekening over 1438-1439, afgehoord 1439 Mei 27, 758
          - Rekening over 1442-1443, afgehoord 1443 Juli 31, 759
        - Rekeningen van den kastelein en rentmeester., 1563-1576; ---; 4 deelen en 1 katern
          Inv.nrs. 760-764 bestaan niet (meer), zijn geworden: inv.nrs. 8171-8175 van toegang 1.08.11
          - Achttiende rekening van Michiel Piggen over het jaar 1563, afgehoord 1567. Los achterin: Rekening tot zuivering van de sloten van 1562 en 1563, afgehoord 1567 en liquidatie, afgehoord 1571, ---
            Oud nr. 760
          - Eerste rekening van Hendrick van Baerl (in zijn commissie genoemd Hendrick Spronge) over het jaar 1564, afgehoord 1567, ---
            Oud nr. 761
          - Derde rekening van denzelfde over het jaar 1566, afgehoord 1568, ---
            Oud nr. 762
          - Derde rekening van Artus van Noort over het jaar 1571 ten behoeve van koning PHILIPS II, afgehoord 1575, ---
            Oud nr. 763
          - Derde rekening van Daniël de Locker over het jaar 1576, afgehoord 1586, ---
            Oud nr. 764
        - Bijlagen tot de vorenstaande rekeningen., 1567 en 1569; 765; 2 stukken
        - Quohier van den omslag van 15 stuiver per gemet., 1578; 766; 1 katern in smal folio
      - Inkomsten uit heerlijke rechten., 2
        - Akte, waarbij hertog Albrecht van Beieren den heer van Niervaart een deel van den legschat geeft van een zoutput in het nieuwe land tusschen Broek en Zevenbergen. Met vidimus dd. 1429., 1379; 767; 2 charters
          Reg. nos. 736 en 1251
        - Akte van aanstelling van Dieric Symonsz. als schout en dijkgraaf van Niervaart., 1483; 768; 1 charter
          Reg. no. 2099
        - Akte van verpachting van de visscherij op de Botervliet of Wijvekeene., 1547; 769; 1 charter
          Reg. no. 3145
        - Getuigenverklaringen aangaande het recht van den heer op de strandvondsten in Niervaart., 1550; 770; 2 charters
          Reg. nos. 3205 en 3208
        - Akte, waarbij den inwoners van Niervaart door den prins van Oranje de wijn- en bieraccijns wordt geschonken ter bestrijding van allerlei onkosten., 1578; 771; 1 stuk
          Reg. no. 3511
      - Onroerende goederen., 3
        - Akte, waarbij Willem Van Strijen c.s. het goed de Heilige Berg aan de abdij van ter Does schenken, (c. 1180). Met bevestiging dd., 1244; 772; 1 stuk
          Reg. nos. 5 en 12
        - Pachtcontract van de gorzen van Smartairs en Raepshil voor Dierick Symonsz., 1483; 773; 1 charter
          Reg. no. 2097
        - Akte van verdeeling van het tot land geworden water de Sprang tusschen den heer van Zevenbergen en Mergriete, weduwe van Heynric van Diemen., 1486; 774; 1 charter
          Reg. no. 2158
        - Akte, waarbij dijkgraaf, heemraden en ingelanden van Nieuw-Strijen verklaren de gorzen het Wildeland en Vrouw-Lysengors van graaf Hendrik van Nassau in erfcijns te hebben gekregen., 1534; 775; 1 charter
          Reg. no. 2877
        - Eigendomsbewijs van 17 bunder 66 roeden land in den polder Bloemendaal voor Henrick van Wiltperch, kapitein op het kasteel te Breda, en zijn vrouw Jehenne de Hennyn, gouvernante van de kinderen van den prins van Oranje. Afschrift., 1558; 776; 1 stuk
          Reg. no. 3360
        - Verzoekschrift van de pachters van Niervaart aan den gouverneur-superintendant en de Rekenkamer te Breda, om kwijtschelding van de pachtsom over de jaren 1572-1575. Met advies van den rentmeester. Oorspr. en afschrift., 1577; 777; stukken
          Reg. no. 3503
  - Drimmelen., XII
    - Aankomsttitels enz. van de heerlijkheid., A
      - Akte van beleening voor Jan van Drimmelen met de goederen en inkomsten, die zijn vader aldaar bezat, 1348. Met akte, waarbij Willem van Drimmelen die goederen aan zijn zoon geeft., 1347; 778; 2 charters
        Reg. nos. 420 en 429
      - Akte, waarbij Jan III van Polanen belooft Margaretha van Lippe niet te zullen storen in het vruchtgebruik van Drimmelen, Almonde, Dubbelmonde en Twintighoeven, haar door zijn vader bij huwelijksvoorwaarden gegeven, 1371. Met akte, waarbij Albrecht van Beieren haar met die goederen beleent dd. 1370. Beide gecancelleerd., 1371, 1370; 779; 2 charters
        Reg. nos. 677 en 688
      - Akte, waarbij Albrecht van Beieren Willem van Drimmelen bevestigt in de leenen, die hij van zijn vader geëerfd heeft., 1385; 780; 1 charter
        Reg. no. 765
      - Akte van beleening voor Willem van Drimmelen met zijn vaderlijke goederen., 1405; 781; 1 charter
        Reg. no. 922
      - Akte van verkoop van Drimmelen door graaf Willem VI aan graaf Engelbrecht I van Nassau en kwitantie voor de koopsom. Met vidimus dd. 1420., 1411; 782; 1 stuk en 2 charters
        Reg. nos. 908, 1022 en 1103
    - Bestuur., B
      - Brief van graaf Hendrik III van Nassau aan eenige raden over het maken van een vaart naar Drimmelen., 1530; 783; 1 stuk
        Reg. no. 2782
    - Goederenbeheer., C
      - Onroerende goederen., 1
        - Akte van beleening voor Willem van Duvenvoorde met het Geerland., 1318; 784; 1 charter
          Reg. no. 143
        - Akte van uitgifte van 5 hoeven, 1 1/2 morgen moer door Jan van Drimmelen Willemsz. aan verschillende personen., 1373; 785; 1 stuk
          Reg. no. 696
        - Verklaring aangaande de overdracht door Godelt van Drimmelen van de moeren, die zij van haar vader en haar broeder heeft geërfd, aan Philips van de Lek., 1412; 786; 1 charter
          Reg. no. 1000
        - Akte, waarbij de H.-Geestmeesters aan Geryt Michielsz. zoon 7 morgen land geven tegen een jaarlijkschen cijns., 1414; 787; 1 charter
          Reg. no. 1015
        - Akte van overeenkomst tusschen graaf Jan IV van Nassau en de erfgenamen van Dammas Jansz over de moeren van Drimmelen, 1473. Met bijbehoorende stukken., 1411-1456; 788; 8 charters en 1 stuk
          Reg. nos. 980, 1383, 1384, 1394, 1395, 1747, 1761,1762, 1956 en 1957
        - Akte van borgstelling voor een "anthoofd" op de zuidzijde van de Westvaart, dat de prins van Oranje heeft verkregen van Henrick Coppentier Jacopsz., 1547; 789; 1 stuk
          Reg. no. 3151
      - Renten uit onroerende goederen en tienden., 2
        - Akte van beleening voor graaf Engelbrecht I van Nassau met de tienden en renten te Drimmelen, hem verkocht door Godelt van Drimmelen, 1415. Met akte, waarbij Albrecht van Beieren octrooi geeft tot verkoop, beleeningsakte voor Godelt en kwitantie voor graaf Engelbrecht., 1395 en 1411; 790; 4 charters
          Reg. nos. 841, 983, 989 en 1022
        - Stukken betreffende de aanspraken van deken en kapittel van Geertruidenberg op de tienden te Drimmelen., 1348, 1438, 1515 en 1516; 791; 5 stukken
          Reg. nos. 440, 441, 2603 en 2615
  - Stad en land van Ravestein, XIII
    Elisabeth van Kleef, gehuwd, eerst met Reinoud van Valkenburg, heer van Ravestein, en daarna met Stephan, paltsgraaf bij den Rijn, hertog van Beieren, verpandde Ravestein in 1421 aan Engelbrecht van Nassau en Ruprecht van Virneburg. Het recht hiertoe werd haar betwist door haar broeder Adolf van Kleef, omdat zij Ravestein slechts in vruchtgebruik had gekregen en hem de heerlijkheid was beloofd als onderpand, wanneer bij kinderloos overlijden van Elizabeth haar bruidschat terugbetaald zou moeten worden. Tegenover Adolf van Kleef liet bovendien Odilia van Salm, schoonmoeder van graaf Engelbrecht, erfaanspraken gelden, waarvan een beleening van deze in 1422 het gevolg was. Hoewel deze beleening "tocht ende erve versament" betrof, werd Adolf van Kleef in 1428 beleend met de erfelijkheid der heerlijkheid
    Aan de twist werd in 1444 door arbitrage van Philips van Bourgondië een einde gemaakt, waarbij het land van Ravestein aan Kleef werd toegewezen tegen een vergoeding van 2200 rijnsche guldens aan de andere partij
    Zie C. R. Hermans, Verzameling van charters en geschiedkundige bescheiden betrekkelijk het land van Ravestein I, blz. 176 en Supplement, blz. 581 en vlgg. passim.